臺灣臺南地方法院刑事判決　　　　　　　 96年度易字第595號
公　訴　人　臺灣臺南地方法院檢察署檢察官
被　　　告　甲○○
　　　　　　　　　　（現在臺灣臺南監獄另案執行中）
上列被告因詐欺案件，經檢察官提起公訴（96年度偵字第5215號
），被告就被訴事實為有罪之陳述，合議庭裁定由受命法官獨任
行簡式審判程序，判決如下：
    主  文
甲○○幫助共同意圖為自己不法之所有，以詐術使人將本人之物
交付，累犯，處有期徒刑柒月。
    事實及理由
一、本件犯罪事實及證據，除起訴書（如附件）犯罪事實欄第1
    列之「甲○○前因違反毒品防制條例罪，經臺灣臺南地方法
    院以91年度訴字第429號判處有期徒刑8月確定，於民國94年
    8月14日執行完畢」改為「甲○○前因違反槍砲彈藥刀械管
    制條例案件，經臺灣臺南地方法院以91年度訴字第310號判
    決判處有期徒刑1年4月確定，又因施用毒品案件，由臺灣臺
    南地方法院以91年度訴字第429號判處有期徒刑8月確定，經
    裁定應執行有期徒刑1年10月確定，並於民國（下同）94年4
    月7日縮刑假釋付保護管束，嗣於94年4月27日，保護管束期
    滿未經撤銷，以已執行完畢論」；及證據欄補充「被告甲○
    ○於本院審理時之自白」外，餘均引用附件之記載。
二、本案於準備程序進行中，被告就被訴事實為有罪之陳述，經
    行簡式審判程序，依刑事訴訟法第273條之2之規定，不適用
    證據提示、交互詰問及傳聞法則有關證據能力限制等規定。
三、核被告甲○○所為，係幫助犯刑法第339條第1項之詐欺取財
    罪。(1)被告行為後，95年6月14日修正公布，同年7月1日施
    行之刑法施行法第1條之1第1項、第2項前段增訂「中華民國
    94年1月7日刑法修正施行後，刑法分則編所定罰金之貨幣單
    位為新臺幣。94年1月7日刑法修正時，刑法分則編未修正之
    條文定有罰金者，自94年1月7日刑法修正施行後，就其所定
    數額提高為30倍。」等內容。而被告所犯之刑法第339條第1
    項自72年6月26日（即罰金罰鍰提高標準條例修正公布日）
    迄今未修正，其罰金法定刑為「1,000元」，貨幣單位乃「
    銀元」（刑法第339條第1項參照），依罰金罰鍰提高標準條
    例第1條前段提高為10倍，實為「銀元10,000元」，經折算
    為「新臺幣30,000元」。刑法施行法於95年7月1日施行後，
    所定罰金之貨幣單位為新臺幣，就其所定數額提高為30倍，
    刑法第339條第1項之罰金法定刑「1,000元」，依該規定折
    算，亦為「新臺幣30,000元」。是刑法施行法前開條文修正
    後，刑法第339條第1項「罪刑」並未變更。刑法施行法第1
    條之1第1項、第2項前段之法律效果乃將刑法分則罰金刑之
    貨幣單位從「銀元」轉換為「新臺幣」，係貨幣單位之準據
    法，修正意旨亦止於釐清吾國先前易生混淆之貨幣單位系統
    ，與罪刑無涉，尚無刑法第2條第1項新舊法比較適用之問題
    ，自應適用現行有效之法律。又被告行為後，刑法第30條第
    1項、第2項條文內所定「從犯」用語，業修正為「幫助犯」
    並於95年7月1日修正公布施行，然此僅屬法律用語之明文標
    準化，無涉刑罰權規範變更，自無新舊法比較問題；另本件
    被告前受有期徒刑之執行完畢，5年內「故意」再犯本件有
    期徒刑以上之罪，則依95年7月1日修正施行前後刑法第47條
    新舊法規定，均符合累犯之要件，刑罰權規範狀態並無利或
    不利之變更，不生新舊法比較問題，自應適用現行刑法第47
    條第1項規定，論以累犯，並加重其刑；先加後減之。(2)本
    件被告行為後，若干法律已有變更，本件所涉修正前後法律
    比較及適用之情形，詳如附表所示；綜合上述及附表之比較
    ，修正後之規定並非較有利於被告，依修正後刑法第2條第1
    項前段規定適用舊法。(3)爰審酌被告前科、品行、智識程度
    、生活狀況、犯罪動機、犯罪手段、對於被害人所生危害暨
    於審理中承認犯行等一切情狀，量處如主文所示之刑。至於
    被告提供予不詳姓名人士為詐欺犯罪工具之存摺及提款卡，
    案發後該帳號業被停用，已無用途，且將來執行沒收困難，
    爰不予諭知沒收，附此敘明。
據上論斷，應依刑事訴訟法第299條第1項前段、第273條之1第1
項、第310條之2、第454條第2項，刑法第2條第1項前段、第30條
、第339條第1項、第47條第1項，刑法施行法第1條之1第1項、第
2項前段，判決如主文。
本案經檢察官乙○○到庭執行職務
中　　華　　民　　國　　96　　年　　5 　　月　　31　　日
                     刑事第八庭  法　官　盧 鳳 田
上列正本證明與原本無異。
如不服本判決，應於判決送達後10日內向本院提出上訴狀（應附
繕本）。告訴人或被害人如對於本判決不服者，應具備理由請求
檢察官上訴，其上訴期間之計算係以檢察官收受判決正本之日期
為準。
中　　華　　民　　國　　96　　年　　5 　　月　　31　　日
                                 書記官  吳 姁 穗
附錄本件判決論罪科刑法條：
刑法第339條第1項：
意圖為自己或第三人不法之所有，以詐術使人將本人或第三人之
物交付者，處五年以下有期徒刑、拘役或科或併科一千元以下罰
金。
附表：刑法修正施行後新舊法之比較及適用：
說明：一、【新法】：94年1月7日修正，同年2月2日公布，95年
           7月1日施行之刑法。
          【舊法】：94年1月7日修正，同年2月2日公布，95年
           7月1日施行前之刑法。
      二、【最高法院決議】：最高法院95年5月23日第8次刑事
           庭會議決議。
      三、【高院座談會決議】：臺灣高等法院暨所屬法院因應
           新修正刑法施行座談會研討結果。
┌──┬──┬───────────┬──┬────────────┐
│編號│條號│新法                  │比較│理由                    │
│    │    ├───────────┤    │                        │
│    │    │舊法                  │結果│                        │
├──┼──┼───────────┼──┼────────────┤
│1   │33  │新條文：              │    │(一)修正後刑法第33條第4款 │
│    │    │主刑之種類如下：      │    │  僅將拘役之計算單位由月│
│    │    │四、拘役：1日以上，60 │    │  更正為日，內容完全相同│
│    │    │    日未滿。但遇有加重│    │  ，無涉刑度加重或減輕，│
│    │    │    時，得加至120日。 │    │  並無法律變更之情形。  │
│    │    │五、罰金：新臺幣1,000 │    │(二)修正前刑法第33條第5規 │
│    │    │    元以上，以百元計算│    │  定，罰金：1元以上，修 │
│    │    │    之。              │    │  正後則提高為，罰金：新│
│    │    │                      │    │  臺幣1,000元以上，以百 │
│    │    ├───────────┼──┤  元計算之，致刑度有加重│
│    │    │舊條文：              │ˇ  │  之情形，應依新刑法第2 │
│    │    │主刑之種類如下：      │    │  條第1項前段之規定，適 │
│    │    │四、拘役：1日以上，2個│    │  用行為時法（最高法院決│
│    │    │    月未滿。但遇有加重│    │  議參照）。            │
│    │    │    時，得加至4個月。 │    │                        │
│    │    │五、罰金：1元以上。   │    │                        │
├──┼──┼───────────┼──┼────────────┤
│2   │    │第67條新條文：        │    │新法修正，罰金最低度同時│
│    │    │有期徒刑或罰金加減者，│    │加重之，使法官量刑範圍受│
│    │    │其最高度及最低度同加減│    │到限縮，行為人將受到較舊│
│    │    │之。                  │    │法罰金最低度較高之刑罰，│
│    │    ├───────────┼──┤行為人受處罰之實質內涵顯│
│    │    │第68條舊條文：        │ˇ  │有變更，應屬第2條第1項之│
│    │    │拘役或罰金加減者，僅加│    │法律變更，自應比較新舊法│
│    │    │減其最高度。          │    │，適用最有利行為人之舊法│
│    │    │                      │    │（最高法院決議參照）。  │
│    │    │                      │    │                        │
├──┼──┼───────────┼──┼────────────┤
│3   │    │第67條新條文：        │ˇ  │新法修正，罰金最低度同時│
│    │    │有期徒刑或罰金加減者，│    │減輕之，使法官量刑範圍受│
│    │    │其最高度及最低度同加減│    │到擴張，行為人將受到較舊│
│    │    │之。                  │    │法罰金最低度較低之刑罰，│
│    │    ├───────────┼──┤行為人受處罰之實質內涵顯│
│    │    │第68條舊條文：        │    │有變更，應屬第2條第1項之│
│    │    │拘役或罰金加減者，僅加│    │法律變更，自應比較新舊法│
│    │    │減其最高度。          │    │，適用最有利行為人之新法│
│    │    │                      │    │（最高法院決議參照）。  │
└──┴──┴───────────┴──┴────────────┘
